台灣士林地方法院刑事判決　　　　　　　　　　　　　九十一年度易字第七三五號
　　公　訴　人　台灣士林地方法院檢察署檢察官
　　被　　　告　丁○○
右列被告因竊盜等案件，經檢察官聲請以簡易判決處刑（九十一年度偵字第二九七五
號、第四四九四號），本院認為不得逕以簡易判決處刑（九十一年度士簡字第四一六
號），改依通常程序審判，及台灣基隆地方法院檢察署檢察官移送併案（九十一年度
偵字第三八二○號），本院判決如左：
    主  文
丁○○連續意圖為自己不法之所有，而侵占離本人所持有之物，處罰金伍佰元，如易
服勞役，以參佰元折算壹日。
被訴於民國九十一年三月二十九日竊取機車部分，公訴不受理。
    事  實
一、丁○○基於意圖為自己不法所有之概括犯意，連續自九十年十月底起至九十一年
    二月十五日止，分別在基隆市長興公園、泰安公園、自強運動公園等處，拾獲不
    詳之人不慎遺失之十元紙幣三十張，及在基隆市○○○路接水站拾獲乙○○遭竊
    ，而離其本人所持有之ＭＯＴＯＲＯＬＡ３６８８手機一台（乙○○於九十一年
    一月三十日至二月初，在台北縣汐止市○○路○路旁遭人自其所騎之機車行箱中
    竊取後，經不詳時日，該竊盜之人將該手機置放在基隆市○○○路接水站），均
    侵占入己，迨九十一年二月十七日下午十一時十五分許，丁○○駕駛丙○○前於
    九十年十二月二十八日零時三十分至五時四十分之間，在台北市○○區○○街停
    車處失竊之車牌號碼Ｌ４─４７３５號自用小客車，行經台北縣汐止市○○街、
    汐碇路口時，為警查獲，扣得上開紙幣及手機。
二、案經台北縣政府警察局汐止分局報請及基隆市警察局第三分局報請台灣基隆地方
    法院檢察署函併台灣士林地方法院檢察署檢察官聲請簡易判決處刑，本院改依通
    常程序審理及台灣基隆地方法院檢察署檢察官移送併案處理。
    理  由
壹、有罪部分
一、訊據被告丁○○對於右揭侵占十元紙幣、手機之事實坦承不諱，核與被害人乙○
    ○所述情節相符，並有十元紙幣三十張扣案可資佐證，復有贓物認領保管單乙紙
    附卷可稽，故被告事證明確，犯行堪以認定。
二、查被告侵占前述十元紙幣、手機，核其所為係犯刑法第三百三十七條之侵占罪。
    其先後二次侵占犯行，時間緊密，犯意概括，所構成要件相同，為連續犯，依刑
    法第五十六條規定，以一罪論，並加重其刑。又被告前因竊盜等罪，固經台灣基
    隆地方法院判處有期徒刑一年及罰金三千元確定，甫於九十年十月二十一日執行
    完畢，有台灣高等法院被告全國前案紀錄表各乙件在卷足憑，然其所犯本案係五
    百元以下罰金之罪，核與刑法第四十七條累犯之規定不合，檢察官認為累犯，請
    求加重其刑，容有誤會，併此敘明。爰審酌被告係以撿拾回收物為生，智識程度
    不高，所得利益不多，並參酌其犯罪手段、次數、品行，及其犯罪後坦承犯行，
    態度良好，拾得前述手機後雖據為所有，但並未撥打使用，足認其本性不惡等一
    切情狀，量處如主文所示之刑，並諭知易服勞役之折算標準。
三、聲請意旨另以被告於右揭時地拾獲不詳之人所有十元硬幣五十八枚、五十元硬幣
    七枚後，將之侵吞入己，就此部分因認被告亦涉有侵占罪嫌。然查，訊據被告堅
    決否認有上開犯行，辯稱：均係自己所有等語。按被告之自白，不得作為有罪判
    決之唯一證據，仍應調查其他必要之證據，以察其是否與事實相符，刑事訴訟法
    第一百五十六條第二項定有明文。經查，警訊中被告固曾承認扣案之十元硬幣及
    五十元硬幣，係其所竊取，然其於檢察官偵查時即已表明此二種硬幣均係伊所有
    （詳見台灣士林地方法院檢察署九十一年度偵字第一九八七號第二十六頁反面）
    ，而前述硬幣所值非多（共九百三十元），被告擁有該等硬幣，尚難認有何異常
    之處，其所辯堪以採信。參以，訊據被告對於在九十一年三月二十九日竊取楊明
    宗所有車牌號碼ＧＫＴ─３５８號機車、同年六月八日竊取陳啟宏所有Ｋ八─七
    ○七號自用小客貨車（詳見下述貳、不受理部分）及同年十月一日竊取姜天成所
    有車號ＬＤＸ─○三三號機車部分，均坦承不諱，被告苟確有此部分犯行，衡情
    其無否認之必要，此外復查無其他積極證據足資證明被告有公訴人所認之罪嫌，
    是此部分犯罪尚屬不能證明，惟公訴意旨認此與前開有罪部分，有連續犯之裁判
    上一罪關係，爰不另為無罪之諭知此敘明。
貳、不受理部分
一、聲請意旨另以：被告意圖為自己不法之所有，於九十一年三月二十九日凌晨，在
    楊明宗（未據告訴）台北縣平溪鄉○○街十四號住處前，竊取楊明宗停放於該處
    ，未取下機車鑰匙之楊明宗所有車牌號碼ＧＫＴ─３５８號機車一輛，嗣於九十
    一年四月八日上午三時許，丁○○騎乘贓車行經基隆市○○區○○路、百三街口
    堤防邊時，為警查獲等語。
二、按同一案件繫屬於有管轄權之數法院者，由繫屬在先之法院審判之。又依刑事訴
    訟法第八條之規定不得為審判者，應諭知不受理之判決，刑事訴訟法第三百零三
    條第七款定有明文。而實質上或裁判上一罪，檢察官就犯罪事實之一部起訴者其
    效力及於全部，受理法院即應就全部事實予以審判，不能就其他部分另案再行起
    訴。如同一案件繫屬於有管轄權之數法院者，其不得審判之法院應諭知不受理之
    判決。另按，刑法第五十六條前段所定連續犯以一罪論，係指行為人出於概括之
    犯意，連續為數個行為，該數行為觸犯同一罪名而言。而行為人是否出於概括犯
    意，應就其犯罪時間是否密接，是否以同一手法反覆實施，及所犯是否為構成犯
    罪要件相同之罪名等主客觀事實綜合判斷，而不得僅拘泥於行為人之個人說詞。
三、查本件被告被訴於九十一年六月八日在台北縣板橋市○○路與文化路路口附近，
    趁陳俊宏不知之際，徒手開啟陳俊宏未上鎖而停於該處之Ｋ八─七○七號自用小
    客貨車車門，進入車內後，以陳俊宏置於車內手煞車旁之鑰匙啟動該車，而竊取
    之，業經台灣基隆地方法院檢察署檢察官於同年六月十一日以被告涉犯刑法第三
    百二十條第一項竊盜罪嫌聲請簡易判決處刑，並於同月十七日繫屬於台灣基隆地
    方法院（九十一年度易字第二○八號），此有前開聲請簡易判決處刑書、台灣基
    隆地方法院檢察署九十一年六月十七日基檢清和九十一偵二一五三字第一一三四
    四號函、台灣高等法院被告全國刑案紀錄表附卷可稽。而檢察官於同年八月十日
    復以被告於同年三月二十九日在台北縣平溪鄉○○街十四號前，竊取楊明宗停放
    於該處，未取下機車鑰匙之楊明宗所有車牌號碼ＧＫＴ─３５８號機車聲請本件
    簡易判決處刑，並於同年九月十八日繫屬於本院，有卷附聲請簡易判決處刑書、
    台灣士林地方法院檢察署九十一年九月十八日甲○德九一偵二九七五字第六九二
    二號函可按，被告前述二次竊盜行為，犯罪時間緊接、犯罪手段相同，均係趁他
    人車輛未上鎖且未取出鑰匙而以車上鑰匙啟動車輛而行竊，顯係基於概括犯意反
    覆為之甚明。雖被告於本院審理時，對於檢察官之訊問供稱：伊於竊取楊明宗所
    有前述機車，嗣於同年四月八日被查獲後，有心改過，同年六月八日晚上十時許
    ，因尋找工作無著，身心俱疲，進入陳俊宏前述汽車歇息，發現內有鑰匙，乃持
    以啟動而竊取之云云。然綜觀被告自八十五年間起即有多次竊盜紀錄，先經台灣
    新竹地方法院以八十五年度訴字第二一八號判處有期徒刑確定，復經台灣基隆地
    方法院以八十九年度易字第六四○號判處連續竊盜有期徒刑一年，侵占遺失物罰
    金三千元，有前述台灣高等法院被告全國刑案紀錄表及台灣基隆地方法院以八十
    九年度易字第六四○號判決乙件在卷可參，其竊盜之犯罪情狀相近，前已經二次
    判決係屬連續犯確定在案，而考諸司法實務上就被告前述行為樣態及情狀多以連
    續犯論之，且因被告智識程度不高，本性憨厚，此從其拾得前述手機後雖據為所
    有，並未撥打使用乙節可稽，所陳其有心改過，嗣後始順勢竊取云云，無非係因
    欠缺法律知識，以為辯稱臨時起意竊盜，刑罰較為寬囿，為獲較輕刑罰，而為上
    開陳述，其苟明瞭連續犯理論，其陳述必易為：於竊取楊明宗機車之時，即有見
    一輛偷一輛之意思等語，被告前述二次竊盜犯行，苟認無連續犯關係，則除不符
    被告前開辯稱之真意，有違目前實務案例處理模式外，不啻鼓勵被告多所狡詐，
    俾得寬典，將開啟人民對於法院苛待知識上之弱者之悠悠之口。準此，本院綜觀
    被告歷年來之犯罪型態，並審酌前述二次竊盜手法相同，時間緊接，所觸犯之構
    成要件及法益復屬相同，依通常實務案例均論以連續犯，且法院不應因被告法律
    知識及陳述能力欠缺，即為其不利判決等觀點，認被告前述二竊盜犯行具有連續
    犯之裁判上一罪之關係，聲請人就同一案件重行向本院聲請簡易判決處刑，而本
    案繫屬在後，為不得審判之法院，依照上開說明，就此部分自應為諭知不受理之
    判決。
參、台灣基隆地方法院檢察署檢察官移送併辦意旨略以（九十一年度偵字第三八二○
    號）：被告於九十一年十月一日晚上六時三十分許，在基隆市七堵區泰安公墓旁
    產業道路，見姜天成所有車號ＬＤＸ─○三三號機車鑰匙未拔下停放路邊，竟意
    圖為自己不法之所有，徒手竊取之，因認被告就此部分另涉有竊盜罪嫌。惟本件
    被告前揭被訴竊盜部分之事實，既經本院判決不受理，已如前述，此部分移送併
    辦之事實即與之不生連續犯裁判上一罪之關係，本院無從併予審理，自應退回由
    檢察官另行處理，附此敘明。
肆、據上論斷，應依刑事訴訟法第二百九十九條第一項前段、第三百零三條第七款、
    第四百五十二條，刑法第五十六條、第三百三十七條、第四十二條第二項，罰金
    罰鍰提高標準條例第一條前段、第二條，判決如主文。
本案經檢察官李韋昌到庭執行職務
中      華      民      國     九十一      年     十一    月   二十九   日
                   台灣士林地方法院刑事第三庭
                                           法  官  姜  麗  香
右正本證明與原本無異。
如不服本判決，應於判決送達後十日內，向本院提出上訴狀。
                                           書記官  陳  玉  珍
中      華      民      國     九十一      年     十二    月      二    日
附錄本案論罪科刑法條全文：
中華民國刑法第三百三十七條：
  意圖為自己或第三人不法之所有，而侵占遺失物、漂流物或其他離本人所持有之物
  者，處五百元以下罰金。
